【裁判字號】    98,審交訴,289
【裁判日期】    990310
【裁判案由】    公共危險等
【裁判全文】
臺灣高雄地方法院刑事判決           98年度審交訴字第289號
公  訴  人  臺灣高雄地方法院檢察署檢察官
被      告  甲○○
選任辯護人  蔡祥銘律師
            蔡晉祐律師
上列被告因公共危險等案件，經檢察官提起公訴（98年度偵字第
30248 號），被告就被訴事實為有罪之陳述，經告知簡式審判程
序之旨，並聽取被告與公訴人之意見後，本院合議庭裁定由受命
法官獨任進行簡式審判程序，本院判決如下：
    主  文
甲○○犯業務過失傷害致人重傷罪，處有期徒刑捌月。又犯肇事
致人傷害逃逸罪，處有期徒刑捌月。應執行有期徒刑壹年貳月。
    事  實
一、甲○○考領有普通小型車駕駛執照，受僱於晟景數位文化股
    份有限公司擔任業務人員，平日負責駕駛晟景數位文化股份
    有限公司向國立租車有限公司承租之車輛，接洽客戶，而以
    從事駕駛動力交通工具為附隨業務之人，於民國98年8 月22
    日凌晨5 時30分許，駕駛國立租車有限公司所有車號0895-M
    M 號小客車，沿高雄市○鎮區○○路由北往南方向行駛，行
    經高雄市○鎮區○○路113 巷口時，本應注意汽車行駛時，
    駕駛人應注意車前狀況，隨時採取必要之安全措施，而當時
    天候晴朗，晨間有暮光，柏油路面乾燥、無缺陷，亦無障礙
    物，視線良好，且依其智識、能力，並無不能注意之情事，
    詎因前日深夜聚餐過晚，以致體力不支，駕駛上開小客車打
    瞌睡，而疏未注意簡朝鋒同向在前，靠道路右側行走，致其
    所駕駛之小客車前車頭自後追撞簡朝鋒，簡朝鋒因而倒地，
    並受有蜘蛛網膜下腔出血併腦水腫之傷害，嗣經治療仍呈現
    意識不清之重傷害。甲○○駕駛動力交通工具肇事，致簡朝
    鋒受有前揭之重傷害後，竟未採取救護行為以及報警處理，
    逕自駕駛上開小客車離開現場，嗣因現場有民眾孫菱黛目擊
    肇事經過，經請在場某不知姓名之騎士追趕甲○○，並記下
    車牌號碼後，報警處理，始循線查獲上情。
二、案經高雄市政府警察局前鎮分局移送暨簡朝鋒之配偶郭玉盆
    訴由臺灣高雄地方法院檢察署檢察官偵查起訴。
    理  由
一、本件被告甲○○所犯係死刑、無期徒刑、最輕本刑為3 年以
    上有期徒刑以外之罪，其於準備程序中就被訴事實為有罪之
    陳述，經法官告知簡式審判程序之旨，並聽取公訴人及被告
    之意見後，本院依刑事訴訟法第273 條之1 第1 項之規定，
    裁定進行簡式審判程序。
二、訊據被告對於上揭時、地，因疏未注意車前狀況之過失駕駛
    行為，造成本件道路交通事故，致簡朝鋒受有蜘蛛網膜下腔
    出血併腦水腫，現仍呈現意識不清之重傷害等事實，均坦承
    不諱，核與證人即目睹案發經過之民眾孫菱黛、為被告肇事
    之小客車進行維修之陳建暾證述情節相符，並有現場蒐證照
    片6 張、車號0895-MM 號小客車照片4 張、高雄市立小港醫
    院診斷證明書4 份、高雄長庚紀念醫院診斷證明書2 份，以
    及道路交通事故現場草圖、道路交通事故現場圖、道路交通
    事故調查報告表、車號0895-MM 號小客車行車執照、保險卡
    、晉萊汽車修配中心車輛委修單、簡朝鋒身心障礙手冊、全
    民健康保險重大傷病核定審查通知書、大東醫院診斷證明書
    各1 份附卷可稽，本案罪證明確，被告過失致重傷及肇事逃
    逸犯行，均堪認定，應予依法論科。
三、按「汽車駕駛人之駕駛工作，乃隨時可致他人身體生命於危
    險之行為，並係具有將該行為繼續，反覆行使之地位之人。
    因此應有經常注意俾免他人於危險之特別注意義務。上訴人
    所駕駛之客貨兩用車，係以之為販賣錄音帶所用，其本人並
    以販賣錄音帶為業，故其駕駛該車本屬其社會活動之一，在
    社會上有其特殊之屬性（地位），其本於此項屬性（地位）
    而駕車，自屬基於社會生活上之地位而反覆執行事務，因之
    ，在此地位之駕車，不問其目的為何，均應認其係業務之範
    圍。上訴人徒以其時非用以運載錄音帶，即謂非業務行為，
    難認有理由」，最高法院75年臺上字第1685號著有判例可資
    參照。查被告係受僱於晟景數位文化股份有限公司，而車號
    0895-MM 號小客車則係晟景數位文化股份有限公司向國立租
    車有限公司承租，平日均提供被告駕駛，此據被告自承在卷
    ，堪認被告平日接洽客戶，均係駕駛晟景數位文化股份有限
    公司承租之車輛，而以駕駛動力交通工具為附隨業務之人，
    雖其於案發當日，駕駛上開小客車之目的，並非與客戶接洽
    ，然參照前揭說明，仍應認為期業務之範圍，從而，核被告
    所為，係犯刑法第284 條第2 項後段之業務過失致重傷罪、
    同法第185 條之4 之肇事逃逸罪。檢察官認被告過失駕駛肇
    簡朝鋒受有前揭傷害，係犯刑法第284 條第1 項前段之普通
    過失傷害罪，容有誤會，惟其基本社會事實同一，本院自得
    予以審理，並變更起訴法條。被告所犯上開2 罪，犯意各別
    ，構成要件互異，侵害之法益亦不相同而為個別獨立之行為
    ，應予分論併罰。本院審酌被告前無任何犯罪之前科紀錄，
    有臺灣高等法院被告前案紀錄表1 份在卷可佐，素行良好，
    被告就本件道路交通事故，雖無故意，但其於精神不濟之狀
    況下，竟仍駕駛動力交通工具在道路上行駛，具有危險性，
    且疏未注意車前狀況，而發生本件道路交通事故，並造成簡
    朝鋒現呈意識不清之重傷狀態，過失情節嚴重，造成之損害
    亦大，被告肇事後，並未立即下車救護，反而駕車逃逸，意
    圖規避自身責任，行為實無可取，惟念及被告坦承犯行，且
    於本院審理期間，表示願以新臺幣（下同）300 萬元與簡朝
    鋒家屬成立和解，然未獲簡朝鋒家屬同意，斟酌被告之經濟
    能力狀況，被告願提出300 萬元，應具有彌補簡朝鋒家屬之
    意思，態度尚可等一切情形，分別量處如主文所示之刑，並
    定應執行刑如主文所示，以資懲儆。
據上論斷，依刑事訴訟法第299 條第1 項前段、第300 條，刑法
第284 條第2 項後段、第185 條之4 、第51條第5 款，刑法施行
法第1 條之1 ，判決如主文。
本案經檢察官杜妍慧到庭執行職務。
中    華    民    國    99    年    3     月    10    日
                  交通法庭  法  官  高增泓
以上正本證明與原本無異。
如不服本判決，應於判決送達後10日內，向本院提出上訴狀。
中    華    民    國    99    年    3     月    10    日
                            書記官  王淑娟
附錄本案論罪科刑法條全文：
刑法第284條
因過失傷害人者，處6 月以下有期徒刑、拘役或5 百元以下罰金
，致重傷者，處1 年以下有期徒刑、拘役或5 百元以下罰金。
從事業務之人，因業務上之過失傷害人者，處1 年以下有期徒刑
、拘役或1 千元以下罰金，致重傷者，處3 年以下有期徒刑、拘
役或2 千元以下罰金。
刑法第185條之4
駕駛動力交通工具肇事，致人死傷而逃逸者，處6 月以上5 年以
下有期徒刑。

司法院資訊處製作；財團法人民間司法改革基金會備份。
